臺灣嘉義地方法院民事裁定
110年度嘉簡字第79號
反 訴原 告  
即  被  告  陳相廷  
反 訴被 告
即  原  告  林美惠  
上列當事人間請求拆屋還地事件，反訴原告即被告提起反訴，本
院裁定如下：
    主  文
反訴原告之反訴及假執行之聲請均駁回。
    理  由
一、按起訴不合程式或不備其他要件者，法院應以裁定駁回之，
    民事訴訟法第249條第1項第6款定有明文。又被告於言詞辯
    論終結前，得在本訴繫屬之法院，對於原告及就訴訟標的必
    須合一確定之人提起反訴。反訴之標的，如專屬他法院管轄
    ，或與本訴之標的及其防禦方法不相牽連者，不得提起，民
    事訴訟法第259條、第260條第1項亦有明文。此所稱之「相
    牽連」，乃指為反訴標的之法律關係與本訴標的之法律關係
    間，或為反訴標的之法律關係與作為本訴防禦方法所主張之
    法律關係間，兩者在法律上或事實上關係密切，審判資料有
    其共通性或牽連性者而言。換言之，為本訴標的之法律關係
    或作為防禦方法所主張之法律關係，與為反訴標的之法律關
    係同一，或當事人兩造所主張之權利，由同一法律關係發生
    ，或為本訴標的之法律關係發生之原因，與為反訴標的之法
    律關係發生之原因，其主要部分相同，方可認為兩者間有牽
    連關係。
二、反訴意旨略以：緣反訴原告所有之嘉義市○路○段000○000地
    號土地及世賢路4段450之7號房屋為反訴原告所有，與反訴
    被告林美惠之嘉義市○路○段000○000地號土地及世賢路4段45
    0之8號房屋相鄰兩造之房屋係共同使用同一屋牆與圍牆，相
    鄰之土地界址係以牆壁中心點為界，兩造之房屋寬度均為56
    0公分，此有系爭建物之竣工圖及建物測量成果圖謄本可資
    為憑，核先敘明。查反訴被告於車庫圍牆上所設置之窗戶，
    顯然已經逾越兩造之中間分界線，則反訴原告占用系爭土地
    已屬無權佔有，反訴原告爰依民法地767條第1項前段及民法
    第184條規定請求反訴被告將占用反訴原告土地部分拆除騰
    空，並返還土地予反訴原告，而本訴與反訴之間兩造所主張
    之攻防方法均為他方逾越分界線，本訴與反訴具有牵連關係
    ，自得提起本件反訴。反訴原告原顧念鄰居情誼，不願輕啟
    訴訟，無奈反訴被告堅持拆除車庫上方逾越6公分遮雨棚，
    況該遮雨棚之所以連接反訴被告之遮雨棚係避免留有缝隙，
    而讓雨水從兩造之間落下造成兩造地板濕滑，反訴被告無視
    於此堅持此等損人不利己之行為，反訴原告不得已只得提起
    本件反訴，要求騰空返還佔用土地等語。並反訴聲明：㈠反
    訴被告應將座落嘉義市○路○段000○000地號土地上，如附圖
    所示編號A之門窗拆除，並將該部分土地返還反訴原告。㈡如
    獲勝訴判決，請准宣告假執行。
三、查本件原告林美惠所提起之本訴，係主張被告陳相廷、曾秀
    滿無權占有嘉義市○路○段0000000地號土地，並請求被告陳
    相廷、曾秀滿將土地上之鐵皮雨遮拆除，並將土地返還原告
    林美惠；反訴原告陳相廷則係主張反訴被告林美惠無權占有
    嘉義市○路○段0000000地號土地，並請求反訴被告林美惠將
    土地上之門窗拆除，將土地返還反訴原告陳相廷，二者訴訟
    標的不同，本訴及反訴所主張之實體法上權利亦非由同一法
    律關係發生，法律關係之原因亦不同，自無牽連性可言，揆
    諸前揭說明，反訴原告提起反訴，於法不合，應予駁回。
四、依民事訴訟法第249條第1項第6款，裁定如主文。
中　　華　　民　　國　　110 　年　　12　　月　　10　　日
                  臺灣嘉義地方法院嘉義簡易庭
                                  法　官　孫偲綺
以上為正本係照原本作成。
如不服本裁定應於送達後10日內向本院提出抗告狀，並繳納抗告
費新臺幣1,000元。 
中　　華　　民　　國　　110 　年　　12　　月　　10　　日
                                  書記官  李珈慧